臺灣新北地方法院刑事裁定　
111年度撤緩字第43號
聲  請  人  臺灣新北地方檢察署檢察官
受  刑  人  黃清雲


上列聲請人因受刑人詐欺案件，聲請撤銷緩刑之宣告（111年度
執聲字第255號），本院裁定如下：
    主  文
聲請駁回。 
    理  由
一、聲請意旨略以：受刑人黃清雲因詐欺案件，經臺灣士林地方
    法院以109年度金訴字第64號（臺灣士林地方檢察署109年度
    偵字第3572號）判處有期徒刑6月，緩刑2年，於民國109年8
    月4日確定在案。竟於緩刑期前即109年2月10至13日故意犯
    詐欺罪，經臺灣高等法院於110年8月19日以110年度上訴字
    第1096號判處不得易科罰金之有期徒刑6月（共7罪），應執
    行有期徒刑1年，並經最高法院以110年度台上字第6315號判
    決上訴駁回，於110年12月15日確定。核受刑人所為，已合
    於刑法第75條之1第1項第1款（聲請書誤載為第75條第1項第
    2款）所定撤銷緩刑宣告之原因，爰依刑事訴訟法第476條規
    定聲請撤銷等語。
二、按受緩刑之宣告而有下列情形之一，足認原宣告之緩刑難收
    其預期效果，而有執行刑罰之必要者，得撤銷其宣告：一、
    緩刑前因故意犯他罪，而在緩刑期內受6月以下有期徒刑、
    拘役或罰金之宣告確定者。二、緩刑期內因故意犯他罪，而
    在緩刑期內受6月以下有期徒刑、拘役或罰金之宣告確定者
    。三、緩刑期內因過失更犯罪，而在緩刑期內受有期徒刑之
    宣告確定者。四、違反第74條第2項第1款至第8款所定負擔
    情節重大者，刑法第75條之1第1項定有明文。考其立法意旨
    略以：關於緩刑之撤銷，現行法第75條第1項固已設有2款應
    撤銷之原因；至得撤銷緩刑之原因，則僅於保安處分章內第
    93條第3項與撤銷假釋合併加以規定，體例上不相連貫，實
    用上亦欠彈性，爰參酌德國及奧地利現行立法例增訂得撤銷
    緩刑之原因，其中現行關於緩刑前或緩刑期間故意犯他罪，
    而在緩刑期內受得易科罰金之有期徒刑之宣告者，列為應撤
    銷緩刑之事由，因認過於嚴苛，而排除第75條應撤銷緩刑之
    事由，移列至得撤銷緩刑事由，俾使法官依被告再犯情節，
    而裁量是否撤銷先前緩刑之宣告。其次，如有前開事由，但
    判決宣告拘役、罰金時，可見行為人仍未見悔悟，有列為得
    撤銷緩刑之事由，以資彈性適用，爰於第1項第1款、第2款
    增訂之。且本條採用裁量撤銷主義，賦予法院撤銷與否之權
    限，特於第1項規定實質要件為「足認原宣告之緩刑難收其
    預期效果，而有執行刑罰之必要」，供作審認之標準。亦即
    於「得」撤銷緩刑之情形，法官應依職權本於合目的性之裁
    量，妥適審酌被告所犯前後數罪間，關於法益侵害之性質、
    再犯之原因、違反法規範之情節是否重大、被告主觀犯意所
    顯現之惡性及其反社會性等情，是否已使前案原為促使惡性
    輕微之被告或偶發犯、初犯改過自新而宣告之緩刑，已難收
    其預期之效果，而確有執行刑罰之必要，此與刑法第75條第
    1項所定2款要件有一具備，即毋庸再行審酌其他情狀，應逕
    予撤銷緩刑之情形不同，先予敘明。
三、經查：
  ㈠受刑人前因詐欺案件，經臺灣士林地方法院以109年度金訴字
    第64號判決判處有期徒刑6月，緩刑2年，於109年8月4日確
    定（下稱前案）；又於緩刑期前即109年2月10至13日，另犯
    詐欺案件，經本院以109年度金訴字第104號判決判處有期徒
    刑1年4月、1年2月（共3罪）、1年（共2罪）、1年1月，應
    執行有期徒刑1年11月，復經臺灣高等法院以110年度上訴字
    第1096號撤銷原判決，改判處有期徒刑6月（共7罪），應執
    行有期徒刑1年，嗣經最高法院以110年度台上字第6315號判
    決上訴駁回，於110年12月15日確定（下稱後案）等情，有
    上開案件之判決書、臺灣高等法院被告前案紀錄表各1份在
    卷可稽，本件受刑人於緩刑期前因故意犯他罪，而在緩刑期
    內受6月以下有期徒刑之宣告確定，堪以認定。惟揆諸前揭
    說明，仍應審酌本件有無「足認原宣告之緩刑難收其預期效
    果，而有執行刑罰必要」之情形，以決定是否撤銷緩刑。
  ㈡查受刑人前後兩案所犯三人以上共同詐欺取財罪，均係在加
    入同一詐欺集團後所為，並非被告於前案緩刑後仍有故意再
    次犯罪之行為；又受刑人為後案犯行時（109年2月10至13日
    ），係在前案立案偵查（109年2月17日）之前，此有上開被
    告前案紀錄表在卷可查，是受刑人於後案行為之際，尚無從
    預見前案之偵、審進行過程，亦無法預知前案將受緩刑之寬
    典，與歷經完整之偵查、審判程序後，猶不知戒慎其行為者
    ，非可等同視之，尚難以此即認受刑人有輕視國家追訴犯罪
    之情，亦難僅因受刑人所犯前、後兩案之案件型態、罪質相
    同，即據此推認受刑人就前案宣告之緩刑難收其預期效果，
    而有執行刑罰之必要。
  ㈢再者，前案法院考量受刑人擔任領簿手工作，係聽人指示領
    取包裹，與上層策畫者及實際實行詐術者相比，惡性較經，
    且犯後坦承犯行，態度尚屬良好，所領取的帳戶存摺提款卡
    尚未為詐欺集團使用作為人頭帳戶，損害尚未擴大等情，而
    依刑法第59條酌減其刑，判處有期徒刑6月，並諭知緩刑2年
    ；而後案法院亦認受刑人雖參與詐欺集團擔任取簿手工作，
    然係基於親情陪同其兄共同前往領取包裹，事後亦係由其兄
    取得報酬，受刑人未獲取報酬，犯罪情節尚屬輕微，且犯後
    坦承犯行，確有悔悟之意，而依刑法第59條酌減其刑，判處
    有期徒刑6月（共7罪），應執行有期徒刑1年，有前、後案
    判決書附卷可稽，可徵前、後案之犯罪情節及主觀犯意所顯
    現之惡性均非屬重大，益徵受刑人受緩刑宣告前、後，均有
    悔改之意，且受刑人除此二案外無其他涉案前科紀錄。是審
    酌前開各情，尚難認受刑人原宣告之緩刑難收其預期效果，
    而有執行刑罰之必要。況聲請人亦未提出任何積極證據或具
    體說明受刑人有何情狀足認「原宣告之緩刑難收其預期效果
    ，而有執行刑罰之必要」，自難認受刑人有合於刑法第75條
    之1第1項得撤銷緩刑宣告之情事。是聲請人聲請撤銷受刑人
    之緩刑宣告，即非有據，為無理由，應予駁回。
四、依刑事訴訟法第220條，裁定如主文。
中　　華　　民　　國　　111 　年　　2 　　月　　11　　日
                  刑事第十五庭  法　官　黃湘瑩
上列正本證明與原本無異。
如不服本裁定，應於裁定送達後五日內敘明抗告理由，向本院提
出抗告狀。
                                書記官  廖宮仕
中　　華　　民　　國　　111 　年　　2 　　月　　11　　日